臺灣臺南地方法院臺南簡易庭民事判決
110年度南簡字第833號
原      告  王世斌
訴訟代理人  黃建雄律師
            黃進祥律師
            王治華律師
被      告  黃麗馨
訴訟代理人  鄭旭廷律師
上列當事人間拆屋還地等事件，本院於民國110年10月21日言詞
辯論終結，判決如下：
    主      文
被告應將坐落臺南市○○區○○段000地號土地上如附圖所示編號Ａ部
分、面積1平方公尺之地上物拆除，並將上開土地騰空後返還原
告。
被告應給付原告新臺幣壹仟參佰貳拾元，及自民國110年5月8日
起至清償日止，按週年利率百分之五計算之利息。
被告應自民國110年5月8日起至返還第一項所示土地之日止，按
月給付原告新臺幣貳拾貳元。
原告其餘之訴駁回。
訴訟費用由被告負擔十分之一，其餘由原告負擔。
本判決第一項得假執行。但被告如以新臺幣壹萬捌仟肆佰元為原
告預供擔保後，得免為假執行。
本判決第二項得假執行。但被告如以新臺幣壹仟參佰貳拾元為原
告預供擔保後，得免為假執行。
本判決第三項於各期屆至時得假執行。但被告如於各期假執行程
序實施前，以新臺幣貳拾貳元為原告供擔保後，得就該到期部分
免為假執行。
原告其餘假執行之聲請駁回。
    事實及理由
一、原告主張略以： 
（一）坐落臺南市○○區○○段000地號土地（以下簡稱系爭土地）
      為原告所有，系爭土地西北側之同地段000地號土地上有
      同地段000建號即門牌號碼臺南市○○區○○路000巷00號建物
      （以下簡稱系爭建物）坐落其上，嗣經原告就系爭土地申
      請鑑界，始知悉系爭建物越界無權占用系爭土地如附圖（
      即臺南市歸仁地政事務所複丈日期民國110年8月16日土地
      複丈成果圖）所示編號Ａ部分、面積1平方公尺土地，爰依
      民法第767條前段規定，請求被告將占用之土地返還原告
      。
（二）又被告無權占有系爭土地，屬無法律上原因受有相當於租
      金之利益，致原告受有損害，原告自得請求被告返還其所
      得之利益，而系爭土地位於仁德區繁榮路段，故以系爭土
      地公告現值年息百分之10計算相當於租金之利益，較能符
      合市場現況。而依系爭土地之公告地價為每平方公尺新臺
      幣（下同）18,400元計算，被告就系爭土地每年取得之租
      金利益為1,840元（計算式：占用面積1平方公尺×18,400
      元×10%＝1,840元）、每月可取得之租金利益為153元（計
      算式：1,840元÷12＝153元，元以下四捨五入），原告分別
      向被告請求過去五年（自起訴日回溯5年之期間為105年3
      月23日至110年3月22日止）相當於租金之不當得利及將來
      返還土地之日止之相當於租金之不當得利。又系爭土地自
      106年至110年之公告現值為18,400元/平方公尺，105年為
      17,700元/平方公尺，而106年1月1日至110年3月22日共經
      過4.22年，105年3月23日至105年12月31日共0.78年，故
      請求數額為9,145元【計算式：（18,400元×4.22＋17,700
      元×0.78）×10%＝9,145元，元以下四捨五入】。
（三）聲明：
    ⒈被告應將坐落臺南市○○區○○段000地號土地（即系爭土地）
      上如臺南市歸仁地政事務所110年8月16日法囑土地字第39
      7號複丈成果圖（即附圖）所示Ａ部分、面積1平方公尺土
      地之地上物拆除，並將該部分土地騰空後返還原告。
    ⒉被告應給付原告9,145元自起訴狀繕本送達之翌日起至清償
      日止，按年息百分之五計算之利息。
　　⒊被告應自起訴狀繕本送達之翌日起至返還第1項所示土地之
      日止按月給付原告153元。
    ⒋訴訟費用由被告負擔。 　　　
　　⒌願供擔保，請准宣告假執行。
二、被告抗辯略以：
（一）系爭000地號土地及坐落其上之系爭建物均係被告所有，
      而上開土地及建物係被告於96年12月間向前手大人國際有
      限公司購買，因購入當時買賣雙方並未鑑界，故被告並不
      知悉有無原告主張之無權占用情形。
（二）依最高法院68年度台上字第3071號判例意旨及實務判例，
      均係以土地「申報地價」作為租金之計算基準，原告以「
      公告土地現值」核算，顯屬有誤；況系爭土地之「公告土
      地現值」為18,400元/平方公尺，而當期「申報地價」僅2
      ,640元/平方公尺，價差約7倍，差異甚大；另斟酌系爭土
      地並非位處鬧區，四處工廠林立，交通條件普通，系爭土
      地遭占用之1平方公尺乃空地，並無建物或其他用途等情
      ，應以土地申報總價年息百分之5計算為宜。　　　
（三）聲明：
　　⒈原告之訴駁回。
　　⒉訴訟費用由原告負擔。
　　⒊如受不利判決，願供擔保，請准宣告免為假執行。
三、得心證之理由：
（一）按所有人對於無權占有或侵奪其所有物者，得請求返還之
      。對於妨害所有權者，得請求除去之，民法第767條第1項
      前段、中段定有明文。當事人占有他人之物而主張具有得
      以對抗所有人之合法權源者，就此項有利於己之事實主張
      ，負有舉證之責。查：
    ⒈原告為系爭土地之所有權人，而被告為系爭建物之所有權
      人，有系爭土地及建物登記謄本在卷可稽，且為兩造所不
      爭執，堪信為真實。
    ⒉原告主張系爭建物占有系爭土地如附圖所示編號Ａ部分、面
      積1平方公尺之土地乙節，業經本院履勘現場並囑託臺南
      市歸仁地政事務所派員測量查明，有本院110年8月16日勘
      驗筆錄及附圖在卷可稽，且為被告所不爭執，堪信原告主
      張為真實。
　　⒊被告雖抗辯向前手購入系爭建物時並未鑑界，並不知占有
      系爭土地云云，惟被告既未舉證其有占有使用系爭土地如
      附圖所示編號Ａ部分之權源，則原告依民法第767條規定，
      請求被告將系爭土地上如附圖所示編號Ａ部分土地上之建
      物拆除，將所占用之土地返還原告，自屬有據。
（二）再按無法律上之原因而受利益，致他人受有損害者，應返
      還其利益，民法第179條定有明文。而無權占有他人之土
      地，可能獲得相當租金之利益，為社會通常之觀念。復按
      城市地方房屋之租金，以不超過土地及其建築物申報總價
      年息10%為限，土地法第97條第1項定有明文。經查：
　　1.原告雖主張被告無權占有系爭土地，應依公告現值計算相
      當租金之不當得利云云，惟按之前揭土地法規定，應依申
      報地價計算租金。是原告此部分主張，尚難憑採。而被告
      抗辯應依申報地價計算相當租金之不當得利，則為可採。
　　2.本院審酌系爭土地坐落臺南市仁德區、系爭建物為屋齡17
      年之一層樓鋼筋混凝土造工業區建物、系爭土地109年1月
      申報地價為每平方公尺2,640元（見本院卷第115頁之土地
      建物查詢資料），並考量原告使用系爭土地所能獲利之情
      形等因素，認原告請求被告給付相當租金之不當得利，應
      以系爭土地申報地價總價額年息10%計算為適當。
　　  依此計算，被告就占用系爭土地1平方公尺，造成原告相
      當租金之損害為每年為264元（計算式：2,640元×1平方公
      尺×10%＝264元），即每月為22元（計算式：264元12＝22
      元）。
　　3.從而，原告請求被告給付自起訴日（110年3月22日）回溯
      5年期間相當租金之不當得利1,320元（計算式：264元×5
      年＝1,320元），及自起訴狀繕本送達之翌日即110年5月8
      日起至返還系爭土地之日止，按月給付原告22元，均屬有
      據；逾上開範圍之請求，則屬無據。
四、綜上所述，原告依民法第767條規定請求被告將無權占用系
    爭土地如附圖所示編號Ａ部分、面積1平方公尺土地上之地上
    物拆除，將該部分土地返還原告；並依不當得利法則，請求
    被告給付1,320元，及自起訴狀繕本送達翌日即110年5月8日
    起至清償日止，按週年利率百分之五計算之利息；及請求被
    告自起訴狀繕本送達翌日即110年5月8日起至返還占用之土
    地之日止，按月給付22元；均為有理由，應予准許。至原告
    逾上開範圍之請求，為無理由，應予駁回。
五、本件判決基礎已臻明確，兩造其餘攻擊防禦方法與舉證，經
    審核結果，均不能動搖該基礎，且與本件事實之認定無涉，
    自無庸一一贅述，附此敘明。
六、本件原告勝訴部分係就民事訴訟法第427條適用簡易程序所
    為被告敗訴之判決，依同法第389條第1項第3款規定，應依
    職權宣告假執行，並依同法第392條第2項規定，依被告聲請
    宣告被告如預供擔保，得免為假執行。至原告敗訴部分，其
    假執行及免假執行之聲請，均失所附麗，併予駁回。
七、據上論結，原告之訴，為一部有理由，一部無理由，依民事
    訴訟法第436條第2項、第79條、第389條第1項第3款、第392
    條第2項，判決如主文。
中　　華　　民　　國　　110 　年　　11　　月　　4 　　日
                        臺灣臺南地方法院臺南簡易庭
                              法  官  王 獻 楠
上為正本係照原本作成。
如不服本判決，應於送達後20日內，向本院提出上訴狀並表明上
訴理由，如於本判決宣示後送達前提起上訴者，應於判決送達後
20日內補提上訴理由書（須附繕本），如委任律師提起上訴者，
應一併繳納上訴審裁判費。
中　　華　　民　　國　　110 　年　　11　　月　　4 　　日
                              書記官  蕭 雅 文